臺灣高等法院民事判決　　　　　　　　　95年度勞上字第89號
上　訴　人　甲○○
訴訟代理人　張清浩律師
上　訴　人　尊龍汽車客運股份有限公司
法定代理人　乙○○
訴訟代理人　李永裕律師
複　代理人　丙○○
上列當事人間請求確認勞動關係存在事件，兩造對於中華民國95
年10月16日臺灣板橋地方法院95年度勞訴字第3號第一審判決各
自提起上訴，本院於96年7月3日言詞辯論終結，判決如下：
    主      文
原判決關於(一)駁回甲○○後開第二項之訴；(二)命尊龍汽車客運股
份有限公司應容忍甲○○以台北縣尊龍汽車客運股份有限公司產
業工會理事之身分，進入尊龍汽車客運股份有限公司所管工作場
所為執行工會會務之行為部分；並訴訟費用之裁判（確定部分除
外）均廢棄。
上開(一)廢棄部分，尊龍汽車客運股份有限公司應再給付甲○○新
台幣伍仟佰壹拾元，及其中新台幣肆仟元部分自民國94年10
月11日起，新台幣壹仟佰壹拾元部分自民國95年3月11日起
，均至清償日止，按年利率5%計算之利息。並應自民國94年10月
1日起至甲○○復職日前一日止，按月（民國95年2月除外）於次
月10日再給付甲○○新台幣仟佰壹拾元，及自各該給付月
11日起至清償日止，按年利率5%計算之利息。
上開(二)廢棄部分，甲○○在第一審之訴駁回。
甲○○、尊龍汽車客運股份有限公司其餘上訴均駁回。
第一審（確定部分除外）、第二審訴訟費用均由尊龍汽車客運股
份有限公司負擔五分之四，餘由甲○○負擔。
本判決第二項得假執行，甲○○其餘假執行之聲請駁回。
    事實及理由
一、上訴人甲○○起訴主張：伊為對造上訴人尊龍汽車客運股份
    有限公司（下稱尊龍客運公司）台北復興站大客車駕駛員，
    訂有勞動契約書（下稱系爭勞動契約），且為該公司產業工
    會（下稱系爭工會）之常務理事。尊龍客運公司於民國94年
    9月5日以伊於94年8月23日在工作場所內偷竊其所有車號120
    -FB大客車（下稱120號車）之油表尺，公告伊有「違反勞動
    契約及工作規則情節重大」之事由，將伊解僱。惟伊係因發
    現置於伊所駕駛車號110-FB大客車（下稱110號車）引擎蓋
    下之油表尺不見，始取鄰旁120號車之油表尺量機油，嗣忙
    於事務，而忘記歸還，並非據為己有，尚未構成刑法上之竊
    盜罪，他人亦未必因無油表尺，致生行車事故。是尊龍客運
    公司據以終止系爭契約，核與勞動基準法（下稱勞基法）第
    12條第4款規定不合，兩造間之勞動關係仍存在。則尊龍客
    運公司於94年9月5日拒絕伊駕駛大客車，即係受領勞務遲延
    ，應依民法第487條之規定，給付報酬即工資予伊。爰依系
    爭勞動契約，請求確認兩造間之勞動關係存在；尊龍客運公
    司應自94年9月1日起至同意伊給付勞務之日止，按月於次月
    10日，給付伊新台幣（下同）43,575元，及自應給付日之翌
    日即次月11日起至清償日止，按年利率5%計算之利息；併依
    工會法第5、15條規定，請求尊龍客運公司不得拒絕伊以系
    爭工會理事之身分，進入其所管工作場所為執行工會會務之
    行為等語。
二、尊龍客運公司則以：甲○○於94年8月23日因遺失110號車之
    油表尺，竟竊取伊所有120號車之油表尺，非但致他人遭解
    雇之虞，且因油表尺為伊營運之重要工具，駕駛員行車前均
    須以油表尺測量機油是否足夠，倘有不足，將影響行車安全
    ，致生乘客之危險，自有違反工作規則且情節重大之情形。
    伊乃依系爭勞動契約第7條第2項第5款約定：「竊取雇主所
    有之物品」，無須預告而終止契約，並無違反勞基法第12條
    第1項第4款之規定。而甲○○經伊解僱後，並未提出勞務給
    付，伊即無受領遲延之情形，甲○○自不得主張無補服勞務
    之義務而仍得請求報酬。縱認甲○○得請求工資報酬，其於
    解僱前6個月平均薪資應為35,256元，且因伊公司駕駛員與
    一般論件計酬之業務員相同，僅底薪屬於工資，其他獎金、
    津貼均屬恩惠性之給與，並應扣除其轉向他處服勞務所取得
    之報酬2,000元，及故意不向他處服勞務而怠於取得以每月
    基本工資15,840元計算之利益，另該工資報酬債權未到期部
    分，尚未確定存在，其亦不得提起將來給付之訴。又系爭工
    會會址不論係在台北縣板橋市○○路66號，或甲○○另指之
    台北縣永和市○○街34巷2弄1號4樓，均非伊營業所或所得
    管領之處所，甲○○無由在該會址以外之伊工作場所，執行
    工會職務等語為辯。
三、原審為甲○○部分勝訴之判決，即判決：(一)確認兩造間之勞
    動關係存在。(二)尊龍客運公司應給付甲○○29,134元，及自
　　94年10月11日起算之法定遲延利息。並應自94年10月1日起
    至甲○○復職日前一日止，按月於次月10日給付甲○○38,1
    17元，及自各該給付月11日起算之法定遲延利息。(三)尊龍客
    運公司應容忍甲○○以系爭工會理事之身分，進入尊龍客運
    公司所管工作場所為執行工會會務之行為。並駁回甲○○其
    餘之訴（即94年9月1日至5日、復職當日之薪資及每月安全
    獎金4,000元之薪資請求部分）。甲○○就其敗訴部分，提
    起一部上訴，聲明：
    (一)原判決關於駁回後開第二項之訴暨該部分假執行之聲請，
      並訴訟費用之裁判均廢棄。
    (二)上廢棄部分，尊龍客運公司應再給付甲○○4,000元，及
      自94年10月11日起至清償日止，按年利率5%計算之利息。
      並應自94年10月1日起至甲○○復職日前一日止，按月於
      次月10日再給付甲○○4,000元，及自各該給付月11日起
      至清償日止，按年利率5%計算之利息。
    (三)前項請求，願供擔保准為假執行之宣告。
    尊龍客運公司對於甲○○之上訴，則聲明：上訴駁回。並就
    其敗訴部分上訴聲明：
    (一)原判決不利於尊龍客運公司部分廢棄。
    (二)上廢棄部分，甲○○在第一審之訴及其假執行之聲請均駁
      回。
    甲○○對於尊龍客運公司之上訴則聲明：上訴駁回。
四、兩造不爭執之事實（見本院卷51頁反面、52頁正面）：
    (一)甲○○自90年6月11日起受僱於尊龍客運公司，擔任營運
      駕駛員職務（見原審卷41-43頁，勞動契約書）。嗣尊龍
      客運公司於94年9月5日以甲○○違反勞動契約及工作規則
      情節重大為由予以免職（見原審卷9頁，尊龍客運公司94
      年9月5日尊懲字第940901號獎懲公告）。
    (二)甲○○為系爭工會之常務理事，任期自92年12月16日起至
      95年12月15日（見原審卷12、97頁，台北縣勞工團體職員
      當選證明書、系爭工會第1屆第11次理事會會會議紀錄）
      。
    (三)甲○○於94年8月23日上午10時許，自尊龍客運公司所有
      而由訴外人林傳富駕駛之120號車後方引擎室，取走油表
      尺1把（原審卷34、92、122 -124、133頁，甲○○報告書
      、尊龍客運公司94年稽簽字第94008號簽呈及原審製作之
      當日監視影帶畫面勘驗筆錄）。
    (四)兩造於94年10月18日在台北市政府勞工局進行勞資爭議調
      解，惟調解不成立（見原審卷8頁，勞資爭議案件調解會
      議紀錄）。
五、甲○○主張其並無違反勞動契約或工作規則情節重大之情形
    ，尊龍客運公司終止勞動契約，於法無據等語，為尊龍客運
    公司所否認，並辯以甲○○竊取其油表尺1把，違反工作規
    則第46條第1項第3、5款且情節重大，依系爭勞動契約第7條
    第2項第5款約定、勞基法第12條第1項第4款規定，無須預告
    而終止契約等語。經查：
    (一)依系爭勞動契約第7條第2項第5款約定：「故意損耗或竊
      取雇主所有之物品」者，尊龍客運公司得即時終止合約，
      無須預告（原審卷42、43頁）。所謂「竊取」，係指以和
      平之手段，違背他人之意思，或未得他人之同意，而取走
      他人之持有物，破壞他人與持有物之持有支配關係，使他
      人無法行使其對持有物之支配權與監督權，並進而建立一
      新之持有關係，而使自己或第三人成為該物之持有人，取
      得該物之支配管領力。查甲○○因遺失自己所駕駛110號
      車之油表尺，未經120號車駕駛員之同意，取走該車之油
      表尺1把等情，為兩造所不爭執（見原審卷32、37頁，本
      院卷52頁正面），固堪採信。惟甲○○取走該油表尺之目
      的，係為測量所駕駛110號車之機油存量，雖於用畢後未
      歸還原車，但因120號車、110號車均屬尊龍客運公司所有
      ，並未變更尊龍客運公司與該油表尺之持有支配關係，甲
      ○○顯無將該油表尺據為己有之意思。再參以尊龍客運公
      司內部簽呈記載，亦僅認定甲○○為拿取公物未經報備，
      尚無任何甲○○係竊取尊龍客運公司所有物品之文字，該
      公司秘書亦祇批示應依員工工作守則第9章第46條為懲處
      ，而非批示甲○○違反勞動契約第7條第2項所為處分（見
      原審卷第92頁），尚難遽認甲○○係竊取尊龍客運公司所
      有之物。依上開說明，甲○○既非竊取尊龍客運公司所有
      之物，其行為並未合於上開契約規定，自無違反勞動契約
      之可言。
    (二)尊龍客運公司員工工作規則第46條第1項規定：「員工具
      有下列情形者，本公司得予以不經預告免職：……3.違反
      勞動契約或工作規則情節重大者。……5.故意耗損機器、
      工具、原料、產品或其他雇主所有物品，或故意洩漏雇主
      技術上、營業上之秘密，致雇主受有損害者（見本院卷
      105頁）」（同規則第12條第4、5款有關尊龍客運公司得
      不經預告終止契約之規定，亦同）。
      1.承前所述，甲○○並未竊取尊龍客運公司之油表尺，自
        無違反勞動契約。至甲○○遺失原持有之油表尺，僅為
　      過失行為，非屬故意耗損工具之行為，尊龍客運公司亦
        未受有行車事故之損害，上開工作規則又查無相關處罰
        規定，尊龍客運公司自不得據為免職之懲處。至尊龍客
        運公司因此需購置油表尺而支出5,562元（見原審卷82
        、90、91頁），乃屬尊龍客運公司另向甲○○求償之問
        題，要難據為甲○○違反勞動契約或工作規則情節重大
        之事由。
      2.油表尺固為尊龍客運公司營運、維護乘客安全之重要工
        具，駕駛員行車前均須以油表尺測量機油是否足夠，倘
        引擎機油量尺（即油表尺）部分，因密合不良或未裝入
        機油量尺時，機油液體會隨內部壓力推出引擎本體之外
        ，造成洩漏。同時由於機油油面不足，機油幫浦壓力過
        低，無法將機油順利送至各部機件潤滑、造成引擎內部
        各部機件潤滑不足，機件相互磨擦產生溫度過高導致引
        擎縮缸，或者內部機件卡死，將引擎本體撞破。故駕駛
        員或操作人員無法正常或正確測量引擎內部殘餘油量；
        行車中倘若上述因素導致，引擎可能突然縮缸、卡死、
        停止運轉；當引擎無法運轉時，車輛本身瞬間沒有動力
        來源，亦會突然停止，造成後方車輛追撞等無法想像之
        後果等情，有兩造所不爭執之巴士引擎機油量尺參考文
        獻可稽（見原審卷113頁，本院卷53頁正面）。惟尊龍
        客運公司所製作之「一級保養車輛每日點檢表」，已明
        定駕駛員每日第一次發車前，必須就「引擎機油量」、
        「引擎各部外觀有無漏水、漏油」等項目檢查（見原審
        卷119頁），是系爭大客車之駕駛員經由檢查程序，必
        會發現無油表尺，自不可能發生無油表尺即上路，致生
        上開文獻所述行車事故之情形；縱令該駕駛員未經檢查
        ，不知無油表尺即發動該車欲上路者，然經其以配置車
        鑰匙開啟該車之電門，尚未發動前，該車儀表板即會顯
        示機油 (電瓶等）符號之亮燈（見本院卷147、165、
        166頁），俟發動後，幾秒內即熄滅機油之燈號，倘持
        續亮燈，即表示機油壓力過低或油量不足，該駕駛員仍
        可判讀該燈號代表之警告訊息而預作準備，殊無可能發
        生行車事故。是甲○○取走該油表尺而疏未歸還之行為
        ，縱有不當，或違反工作規則，然並未影響行車安全或
        發生行車事故，尊龍客運公司亦未受有損害，自難認其
        情節重大。況觀諸尊龍客運公司員工工作規則第46條懲
        罰之規定（見本院卷105－109頁），尊龍客運公司對員
        工之懲處方式，除免職外，尚有申誡、記過、記大過之
        輕重區別，尊龍客運公司竟以免職此最嚴厲處分方式懲
        罰甲○○，顯有悖處分之相當性。是尊龍客運公司依上
        開規定，未經預告而終止勞動契約，即屬無據。
      3.至尊龍客運公司所引最高法院95年度台上字第1088號判
        決，係以原法院就雇主抗辯駕駛員有四次誤點、漏售車
        票及無故脫班行為已違反勞動契約情節重大之防禦方法
        ，未於理由論斷而發回（見本院卷84頁），既非屬法律
        論述，自難比附援引，附此敘明。
    (三)綜上，尊龍客運公司以甲○○於94年8月23日取走120號車
      之油表尺1把為由，於94年9月5日依工作規則第46條第1項
      第3、5款規定對甲○○予以免職之處分，及依系爭勞動契
      約第7條第2項第5款約定、勞基法第12條第1項第4款規定
      而終止契約，均有未合。是甲○○主張兩造間之勞動關係
      仍存在等語，為可採信。尊龍客運公司所辯其已合法終止
      勞動契約云云，尚無可採。
六、甲○○主張其於94年9月5日向尊龍客運公司提出勞務給付遭
    拒，於94年10月18日勞資資議調解時請求回復工作權亦遭拒
    ，其可依民法第487條規定，請求尊龍客運公司給付報酬等
    語，亦為尊龍客運公司所否認，並辯以甲○○未服勞務，不
    得請求報酬等語。經查：
    (一)按「債權人對於已提出之給付，拒絕受領或不能受領者，
      自提出時起，負遲延責任。」、「債務人非依債務本旨實
      行提出給付者，不生提出之效力。但債權人預示拒絕受領
      之意思，或給付兼需債權人之行為者，債務人得以準備給
      付之事情，通知債權人，以代提出。」、「僱用人受領勞
　    務遲延者，受僱人無補服勞務之義務，仍得請求報酬。」
      民法第234、235、487條前段分別定有明文。又債權人拒
      絕受領或於債務人履行債務前，已預示拒絕受領之意思表
      示，或債務人之給付兼需債權人之行為而不行為，債權人
      即負受領遲延之責任，而債權人遲延後，須再表示受領之
      意思，或為受領給付作必要之協力，催告債務人給付時，
      受領遲延之狀態，始因滌除而告終了（最高法院87年度台
      上字第2559號判決意旨參照，見原審卷10頁）。
    (二)如前所述，尊龍客運公司終止系爭勞動契約，於法不合，
      兩造間之勞動關係仍存在，甲○○自得依系爭勞動契約繼
      續至尊龍客運公司工作場所提供勞務及受領工資報酬。而
      甲○○所稱其於94年9月5日如往常般欲駕駛110號車即提
      出勞務給付時，遭尊龍客運公司拒絕等語（見本院卷52頁
      反面），雖為尊龍客運公司所否認（見本院卷76頁），惟
      查尊龍客運公司既給付甲○○薪資至94年9月5日，顯見甲
      ○○於94年9月5日遭尊龍客運公司免職以前，均有正常工
      作，否則尊龍客運公司不會連免職解僱當日亦計付薪資予
      甲○○；又兩造於94年10月18日在台北市政府勞工局為勞
      資爭議事件之調解時，甲○○已明確表達要求回復工作之
      訴求，惟遭尊龍客運公司所拒（見原審卷8頁，本院卷52
      頁）；再參以尊龍客運公司自承甲○○於94年9月5日始離
      職等情（見原審卷39、145頁），益證甲○○自94年9月5
      日遭非法免職解僱時起迄今，均有表達工作之意願。是尊
      龍客運公司既於94年9月5日公告將甲○○免職，並拒絕甲
      ○○工作，致甲○○無法提出勞務給付，嗣於勞資爭議調
      解時，又再次拒絕甲○○回復工作之訴求，堪認尊龍客運
      公司已預示拒絕受領甲○○提出勞務給付之意思表示，即
      有受領勞務遲延之情形，甲○○依上開規定，無補勞務之
      義務，仍得請求尊龍客運公司給付其工資報酬。尊龍客運
      公司上開抗辯，自難採信。
    (三)至尊龍客運公司所引最高法院86年度台上字第1159號判決
      ，係以原法院就雇主抗辯無受領遲延及員工未服勞務不得
      請求報酬之攻擊方法，未於判決記載理由而發回（見本院
      卷91、92頁），並非屬法律論述；另本院95年度勞上易字
      第92號判決則係已認定留駐校園服務人員未證明已提出勞
      務給付而遭拒絕之事實（見本院卷88頁），核與本件有前
      揭事證足認甲○○已提出勞務給付而遭拒之情形，尚有不
      同，均難比附援引，附此說明。
七、甲○○主張尊龍客運公司應自94年9月1日起至其復職日前一
    日止，按月於次月10日給付43,575元等語，則為尊龍客運公
    司所否認，並辯以甲○○之月薪應為35,256元等語。經查：
    (一)依系爭勞動契約第5條第1項第2款約定，行車人員（駕駛
      員、車服員）之工作報酬為1.本薪。2.津貼：逾時等津貼
      。3.獎金：趟次、安全等獎金（見原審卷42頁）。另尊龍
      客運公司員工工作規則第23條第2項亦明定：行車人員（
　    駕駛員、車服員）之工資含義為(一)本薪。(二)津貼：逾時津
      貼、其他津貼。(三)獎金：安全獎金、趟次獎金、績效獎金
      （見本院卷100頁）。又依尊龍客運公司所不爭執之台中
      線駕駛薪資架構觀之，其薪資為底薪、安全獎金、逾時給
      付、等班津貼、績效獎金、趟次獎金（見本院卷45頁），
      再參以該薪資架構備註欄記載，底薪：當月趟數不足65趟
      者（無保養，無維修，無請假）照比例扣除；安全獎金：
      當月未發生車損或未被投訴成立者發給安全獎金，當月趟
      數不足65趟者（無保養，無維修，無請假）照比例扣除；
      逾時給付、等班津貼：當月趟數不足65趟者照比例扣除；
      績效獎金：當月趟數超過65單（趟）發給績效獎金；趟次
      獎金：每趟400元起訖（迄）時間為星期五中午12:00至星
      期一早上7:00（以報班發車時間為主）等字，而尊龍客運
      公司發給甲○○94年9月1日至5日之薪資，不論底薪〔5,0
      00÷30×5≒833（元以下四捨五入，下同）〕、等班津貼
      （1,500÷30×5≒250）、逾時給付（6,000÷30×5≒
      1,000）、安全獎金（4,000÷30×5≒667）或績效獎金（
      2,000÷30×5≒333）均係以按甲○○每月原領數額除以9
      月份30天，再乘以工作天數5天計算（見原審卷48頁），
      足證上開底薪、津貼及獎金均屬駕駛員因提出勞務給付，
      而得定期領取固定項目之給與，是該給與既為勞務之對價
      ，且具有經常性給與之性質，自屬工資之範疇。至「當月
      趟數不足或超過65趟（尊龍客運公司稱自94年7月起改為
      56趟，見原審卷39、144頁）」僅係上開底薪、安全獎金
      、逾時給付、等班津貼扣除或績效獎金發給之最低標準之
      工作狀況，尚難遽認駕駛員應與一般按件論酬之業務員為
      同一計薪方式（見原審卷39、144頁）。又甲○○於正常
      工作狀態下，必會因提供勞務而領取上開底薪、津貼及獎
      金，本件純係因尊龍客運公司預示拒絕受領甲○○之勞務
      ，甲○○始未能提供勞務，自難將可歸責於尊龍客運公司
      受領遲延之事由，轉嫁由甲○○承擔。是甲○○主張上開
      底薪、津貼及獎金均屬工資報酬等語，為可採信。尊龍客
      運公司除自認甲○○解僱前6個月之平均薪資為35,256元
      外（見本院卷43、140頁），所辯甲○○之薪資應採按件
      論酬方式計算，除底薪屬於工資外（見本院卷144頁反面
      ），上開津貼、獎金非屬勞務之對價，而係獎勵、恩惠性
      之給與，甲○○未提供勞務，自無法領取上開津貼、獎金
      云云，殊無可取。至尊龍客運公司於95年2月22日在原審
      就甲○○所提薪資計算金額表示無意見（見原審卷26頁）
      ，依民事訴訟法第280條第1項規定，僅具有視同自認之效
      力，該擬制自認本無自認行為，固不生撤銷自認之問題，
      惟應許當事人在第二審言詞辯論終結前，隨時為追復爭執
      之陳述，使擬制自認失其效力（最高法院93年度台上字第
      2201號、94年度台上字第685號判決參照）。是尊龍客運
      公司於95年3月9日具狀就甲○○之薪資計算金額此事實再
      予爭執（見原審卷38、112頁），即屬追復爭執之陳述，
      依前揭說明，應使其擬制自認失其效力，是甲○○所稱尊
      龍客運公司已自認其主張之月薪數額43,575元，不得再予
      否認云云（見原審卷70頁），容有誤解，附此說明。
　　(二)按89年2月9日修正公布施行之民事訴訟法第246條，將「
      於履行期未到前請求將來給付之訴，非被告有到期不履行
      之虞者，不得提起」之規定，修正為「請求將來給付之訴
      ，以有預為請求之必要者為限，得提起之」。考其立法意
      旨，係認原條文在履行期未到而有不履行之虞者，始得提
      起將來給付之規定，失之過狹，為擴大將來給付之訴適用
      之範圍，爰參酌日本、德國立法例予以修正。而最高法院
      46年台上字第745號判例所示「在履行之條件未成就前，
      不許提起將來給付之訴」之意旨，因民事訴訟法第246條
      之修正，已不合時宜，而不再援用（最高法院95年8月1日
      民事庭會議決議）。準此，如有預為請求之必要時，自得
      提起將來給付之訴（最高法院95年度台上字第1936號判決
      參照）。查尊龍客運公司於94年9月5日終止系爭勞動契約
      ，及拒絕甲○○回復工作之請求，均屬無據，兩造間之勞
      動關係仍繼續存在等情，既經認定，甲○○自得請求尊龍
      客運公司給付自非法解僱而拒付薪資之日起至其復職前一
      日之薪資。關於本件事實審言詞辯論終結前已到期薪資部
      分，屬於確定之債權，甲○○即得請求尊龍客運公司給付
      ；關於本件事實審言詞辯論終結後未到期部分，既已定有
      終期即甲○○復職之前一日，並不因甲○○於復職後發生
      之離職、職位變動或調整薪金等情形，而影響其存在或範
      圍，亦屬確定之債權，依前揭說明，甲○○有預為請求之
      必要，自得提起將來給付之訴，請求尊龍客運公司給付之
      。是尊龍客運公司抗辯甲○○所主張之工資報酬債權未到
      期部分，尚未確定，亦無到期不履行之虞，自不得提起將
      來給付之訴云云，殊無足取。至尊龍客運公司所引最高法
      院46年台上字第745號判例，業經最高法院決議不再援用
      ，已如前述；另最高法院86年度台上字第1385號判決要旨
      所適用之事實（見原審卷138頁，本院卷），尚與本件不
      同，要難為有利於尊龍客運公司之認定，附此敘明。
    (三)按平均工資者，為計算事由發生之「當日」前6個月內所
      得工資總額除以該期間之總日數所得之金額，勞基法第2
      條第4款定有明文。查尊龍客運公司於94年9月5日終止勞
      動契約，於法未合，自應以94年9月5日為事由發生之前一
      日即94年9月4日往前回溯6個月至94年3月5日，共計184天
      ，以此段期間薪資總合除以184天，得出日平均工資，再
      乘以30天，即得出月平均工資（見本院卷54、145頁），
      並為尊龍客運公司所同意，應屬可採。至甲○○所稱應以
      94年3月1日起至94年8月31日之6個月份薪資總合，除以6
      計算其月平均薪資一節，固據提出行政院勞工委員會（下
      稱勞委會）83年4月9日台勞動二字第25564號函為證（
      見本院卷160頁），惟查甲○○所提計算式，顯與上開規
      定之「當日前6個月」文義不合，而該勞委會之函示，並
      無優於上開規定之效力，亦無拘束本院之效力，是甲○○
      所提計算式及所引另案判決之計算式（見本院卷162頁）
      ，自無足取。準此，甲○○於94年9月1日至4日之薪資為
      5,586元（計算式：6,983÷5×4≒5,586），94年4月1日
      至94年8月31日之薪資依序各為45,450元、43,700元、36,
      600元、37,300元、41,550元、94年3月5日至94年3月31日
      之薪資為43,92 0元〔計算式：48,800÷30×（31-4）≒
      43,920〕，以上合計254,106元（計算式：5,586+45,450+
      43,700+36,600+ 37,300+41,550+43,920），除以184天，
      其日平均工資為1,381元（計算式：254,106÷184≒1,381
      ），再參照勞基法施行細則第31條第1項規定，乘以每月
      30天（見本院卷54頁），得出其月平均工資為41,430元（
      計算式：1,381×30=41,430）。
    (四)關於甲○○所得請求之工資：
      1.甲○○主張尊龍客運公司於次月10日發給其當月份薪資
        等語，為尊龍客運公司所不爭執，堪予採信。
      2.94年9月份部分：整月份薪資為41,430元，惟尊龍客運
        公司已給付甲○○94年9月1日至5日之薪資6,983元，有
        薪資條可稽（見原審卷48頁），經扣除後，甲○○尚可
        請求尊龍客運公司給付34,447元。原審僅判准29,134元
        （原審誤將甲○○於95年2月間從事臨時工所領取之報
        酬2,000元，列入此月份之轉向他處服勞務所得利益而
        扣除，自屬不當，本院改於下述4.有關95年2月工資報
        酬中扣除），甲○○就該差額5,313元自得請求尊龍客
        運公司再為給付，惟甲○○祇請求4,000元，尚無不可
        ，則尊龍客運公司就此部分僅須給付4,000元。是甲○
        ○就94年9月份得請求而僅請求之未領工資為33,134元
        〔計算式：41,430（月平均工資）-6,983（已付工資）
        =34, 447（未領工資）；34,447-29,134（原審判准金
        額）=5,313（應領差額）；5,313-4,000（甲○○請求
        再給付之差額）=1,313（未請求之差額）；34,447-1,3
        13=33,134（得請求而僅請求之未領工資）〕。又因該
        薪資之發給日期為94年10月10日，是其遲延利息起算日
        為94年10月11日（民法第229條第1項規定參照）。
      3.94年10月至95年1月份、95年3月至甲○○復職前一日部
        分：尊龍客運公司應按月於次月10日給付甲○○41,430
        元，及自各該給付月11日起算之法定遲延利息。原審判
        准尊龍客運公司每月給付之薪資僅為38,117元，甲○○
        就其差額3,313元得請求尊龍客運公司再為給付，逾此
        範圍之請求，即屬無據。
      4.95年2月份部分：整月份薪資為41,430元，惟甲○○自
        認其於95年2月間因從事2天臨時工而領取報酬2,000元
        等語（見原審卷70頁），該報酬即屬轉向他處服勞務所
        取得之利益，依民法第487條但書規定，尊龍客運公司
        得由報酬額內扣除之，經扣除後，甲○○尚可請求尊龍
        客運公司給付39,430元〔計算式：41,430（月平均工資
        ）-2,000（轉向他處服務所得）=39,430（95年2月份領
        工資〕，原審僅判准38,117元，甲○○就其差額1,313
　　　　元得請求尊龍客運公司再為給付，逾此範圍之請求，亦
  　　　無理由。
    (五)至尊龍客運公司所辯甲○○請求之報酬尚須扣除甲○○受
      領之失業給付150,060元及每月故意不去謀職而怠於領取
      基本薪資15,840元等節，非惟為甲○○所否認，且查：
      1.甲○○固有向勞工保險局領取失業給付150,060元，有
        該局96年3月6日保給失字第09610042180號函可稽（見
        本院卷114頁），惟依勞工保險失業給付實施辦法第20
        條規定：「申請人與原雇主間因離職事由發生勞資爭議
        者，仍得請領失業給付。但爭議結果確定申請人不符失
        業給付規定時，應於確定之日起十五日內，將已領之失
        業給付返還保險人。」，可知甲○○向勞工保險局請領
        之上開失業給付，於勞資爭議結果確定兩造勞動關係仍
        存在時，甲○○即應將已領取之失業給付返還勞工保險
        局；而甲○○於本件係基於系爭勞動契約及民法第487
        條規定，向尊龍客運公司請求給付工資報酬，二者之法
        源依據及請求對象均不同，自不應由尊龍客運公司給付
        之工資報酬中扣除上開失業給付。是尊龍客運公司抗辯
        甲○○請求其給付之工資報酬，應扣除上開失業給付云
        云，殊乏所據。
      2.按民法第487條但書所謂故意怠於取得之利益，應係指
        客觀上確定可取得之利益，因受僱人故意不服勞務致未
        能取得之報酬而言。近年來失業人口增加，無法覓得合
        適且穩定工作者，比比皆是，甲○○遭尊龍客運公司非
        法解僱後，無法在短期內謀得適合且穩定之工作，乃屬
        常情，且甲○○係45年6月2日出生（見原審卷59頁），
        遭尊龍客運公司解雇時已近50歲，一般雇主亦不大願意
        僱用中高齡失業勞工，自較年輕勞工難謀得工作，事實
        上，甲○○亦無另受僱他處之情事，有中央健康保險局
        96年6月26日健保承字第0950016600號函附甲○○投保
        資料、勞工保險局95年6月27日保承資字第09510217990
        號函附甲○○勞工保險投保資料等件可稽（原審卷101
        、102、105、106頁）。又行政院勞工委員會職業訓練
　      局北基宜花金馬區就業服務中心96年3月14日北就新字
        第0960003505號函雖稱該中心曾分別於95年4月4日、4
        月21日、8月1日及96年3月6日共推介5個工作機會予甲
        ○○，其中95年8月1日未前往應徵，餘則未獲錄用等語
        （見本院卷116頁）。惟有關95年8月1日推介之工作機
        會，分別為藍鯨國際科技股份有限公司（下稱藍鯨公司
        ）及特力屋賣場之求才登記（見本院卷117、118頁），
        其中藍鯨公司求才之對象，不限學歷者僅為金屬製品操
        作工，而特力屋賣場之求才對象則為行銷人員，其工作
        性質均與甲○○專長之駕駛工作，甚相迴異，是甲○○
        未前往應徵，尚屬合理。況上開就業服務中心僅係推介
　　　　工作機會而已，至於甲○○能否謀得該份工作，尚屬未
　　　　定之數，尊龍客運公司既無法證明藍鯨公司、特力屋賣
　　　  場必定僱用甲○○之事實，自難以甲○○未前往藍鯨公
  　　　司、特力屋賣場應徵工作，即遽謂其有怠於取得利益之
　　　　情事。此外，尊龍客運公司復未舉證證明甲○○有轉向
        他處服勞務，刻意隱瞞收入狀況或故意怠於取得利益之
        事實，其所辯應自給付甲○○之工資報酬中，扣除由行
        政院核定之基本工資15,840元云云，亦無可採。
八、甲○○主張其依系爭勞動契約及工會法第5、15條規定，得
    以系爭工會理事之身分，進入尊龍客運公司所管工作場所為
    執行工會會務之行為，尊龍客運公司不得拒絕等語，亦為尊
    龍客運公司所否認。經查：甲○○當選系爭工會第一屆理事
    ，任期自92年12月16日起至95年12月15日，有當選證明書足
    憑（見原審卷12頁），則其就所擔任之理事一職，在上開任
    期內，即與系爭工會有委任關係存在，而非與尊龍客運公司
    有委任契約關係，更遑論尊龍客運公司有無容許其執行系爭
    工會會務行為之義務。又依系爭工會章程第19條規定及工會
    法第17條規定，系爭工會理事之任期均為3年，且連選得連
    任之（見原審卷74頁，本院卷195-1頁），而理事任期屆滿
    則為當然解任之事由（本院暨所屬法院87年法律座談會討論
    結果參照，見本院卷195-2頁），縱令未及依法改選新任理
    事者，依工會法第19條規定，仍得由系爭工會十分之一以上
    之會員請求主管機關核准召開臨時會議以選舉新任理事。是
    甲○○擔任系爭工會理事之任期既於95年12月15日屆滿，又
    未再經選舉而連任，為兩造所是認，依前揭說明，甲○○與
    系爭工會間之委任關係即當然解除，其自不得再以理事身分
    ，執行系爭工會之會務。是甲○○於本院辯論時，仍主張尊
    龍客運公司不得拒絕其以系爭工會理事之身分，進入所管工
    作場所為執行工會會務之行為，即屬欠缺保護之必要，自難
    准許。
九、從而，甲○○依系爭勞動契約，請求確認兩造間之勞動關係
    存在，併依民法第487條規定，請求尊龍客運公司給付33,13
    4元（94年9月份得請求而僅請求之未領工資）及自94年10月
    11日起算之法定遲延利息、39,430元（95年2月份工資）及
    自95年3月11日起算之法定遲延利息；並自94年10月1日起至
    甲○○復職日前一日止，按月（95年2月份除外）於次月10
    日給付甲○○41,430元，及自各該給付月11日起算之法定遲
    延利息，均為有理由，應予准許，逾此範圍之請求，為無理
    由，應予駁回。原審為甲○○敗訴之尊龍客運公司再給付4,
    000元〔94年9月份工資差額：34,447（未領工資）-29,134
    （原審判准金額）〕=5,313；惟甲○○僅請求4,000元〕、
    1,313元〔95年2月份工資差額：39,430（未領工資）-38,11
    7（原審判准金額）=1,313〕，合計5,313元（4,000+1,313=
    5,313）及其利息，與自94年10月1日起至甲○○復職日前一
    日止（95年2月除外），按月於次月10日再給付3,313元本息
    部分，尚有未洽，甲○○上訴意旨指摘原判決此部分不當，
    求予廢棄改判，即無不合，應由本院將原判決此部分廢棄，
    改命尊龍客運公司給付如主文第二項所示；且本院改判所命
    給付金額，倘以甲○○權利存續期間10年計算（民事訴訟法
    第77條之10規定參照），合計為396,247元（3,313×12×10
    -3,313+4,000-3,313+1,313=396,247），尚未逾50萬元，依
    民事訴訟法第463條準用第389條第1項第5款規定，本院應職
    權宣告假執行，甲○○就此部分自無庸聲請假執行，至甲○
    ○敗訴部分，其假執行之聲請已失所附麗，應併予駁回。另
    上開不應准許之工資部分，原審為甲○○敗訴之判決，並無
    不合，甲○○上訴意旨指摘原判決此部分不當，求予廢棄改
    判，為無理由，其此部分之上訴應予駁回。而上開不應准許
    之甲○○執行工會會務行為部分，原審為尊龍客運公司敗訴
    之判決，自有未合，尊龍客運公司上訴就此部分指摘原判決
    不當，求予廢棄改判，為有理由，爰由本院將原判決此部分
    予以廢棄，改判如主文第三項所示。至原審為甲○○勝訴之
    確認兩造間之勞動關係存在及命尊龍客運公司給付薪資本息
    部分，並為假執行之宣告，核無不合，尊龍客運公司上訴意
    旨指摘原判決此部分不當，求予廢棄改判，為無理由，其此
    部分之上訴應予駁回。又本件事證已臻明確，兩造其餘攻擊
    防禦方法及證據資料，核與本件判決結果不生影響，毋庸一
    一論述，併予敘明。
十、據上論結，兩造之上訴均為一部有理由，一部無理由，依民
    事訴訟法第463條、第449條第1項、第450條、第79條、第
    389條第1項第5款，判決如主文。
中　　華　　民　　國　　96　　年　　7　　 月　　10　　日
　　　　　　　　　  勞工法庭
                        審判長法　官  沈方維
　　　　　　　　　　　        法　官  王淇梓
　　　　　　　　　　　        法　官  張競文
正本係照原本作成。
如不服本判決，應於收受送達後20日內向本院提出上訴書狀，其
未表明上訴理由者，應於提出上訴後20日內向本院補提理由書狀
（均須按他造當事人之人數附繕本）上訴時應提出委任律師或具
有律師資格之人之委任狀；委任有律師資格者，另應附具律師資
格證書及釋明委任人與受任人有民事訴訟法第466條之1第1項但
書或第2項（詳附註）所定關係之釋明文書影本。
中　　華　　民　　國　　96　　年　　7 　　月　　10　　日
　　　　　　　　　　　　　　　書記官  章大富
附註：
民事訴訟法第466條之1（第1項、第2項）：
對於第二審判決上訴，上訴人應委任律師為訴訟代理人。但上訴
人或其他法定代理人具有律師資格者，不在此限。
上訴人之配偶、三親等內之血親、二親等內之姻親，或上訴人為
法人、中央或地方機關時，其所屬專任人員具有律師資格並經法
院認為適當者，亦得為第三審訴訟代理人。
